最高法院刑事判決　　　　　　九十六年度台上字第二四九九號
上　訴　人　甲○○
上列上訴人因偽造文書案件，不服台灣高等法院台中分院中華民
國九十三年七月二十日第二審判決（九十三年度上易字第四七一
號，起訴案號：台灣台中地方法院檢察署九十年度偵字第一七五
三一號），提起上訴，本院判決如下：
    主  文
原判決關於甲○○部分撤銷，發回台灣高等法院台中分院。
    理  由
本件原判決認定上訴人甲○○有原判決事實欄所載犯行，因而撤
銷第一審就上訴人部分之科刑判決，改判依牽連犯關係從一重論
處上訴人共同連續行使偽造私文書，足以生損害於他人罪刑。固
非無見。
惟查：(一)判決所載理由矛盾者，其判決當然違背法令。刑事訴訟
法第三百七十九條第十四款定有明文。本件依原判決認定之事實
，上訴人先後買入系爭房地，並登記為所有權人後，因需錢孔急
，乃透過從事代書業務林億樺（另由檢察官為不起訴處分確定）
介紹而認識彭士廉（原審判刑確定），並欲以民聲大樓曾發生火
災系爭八樓之二、七樓之七建物，向遠雄人壽保險事業股份有限
公司（下稱遠雄公司）辦理抵押貸款，彭士廉明知系爭建物所在
大樓曾經發生火災，其交易及擔保價值遠較一般未曾發生事故之
房屋為低，於正常情形下，金融機構承貸意願極低，且縱可辦理
抵押貸款，其所可貸得之金額亦甚低，竟與上訴人共同基於為自
己不法所有之概括犯意聯絡，先由上訴人與真實姓名年籍不詳之
「陳枝財」，共同基於偽造買賣契約書並持以行使之概括犯意聯
絡，分別委由不知情之成年人偽刻「劉建財」及「賴芳美」之印
章蓋用為印文，並偽造「劉建財」及「賴芳美」之署名，製作買
賣金額各偽載為新台幣（下同）九百五十萬元（系爭八樓之二建
物）及三百八十六萬元（系爭七樓之七建物）之不動產買賣契約
書各乙份，而經上訴人提出予遠雄公司，足以生損害於出賣人劉
建財、賴芳美及遠雄公司評估抵押擔保品價值，以決定貸款額度
之正確性等情。似認此部分行為係上訴人與彭士廉、「陳枝財」
共犯；惟於判決理由二復認就偽造私文書部分，彭士廉並非共犯
云云，顯有事實、理由矛盾之違背法令。(二)有罪判決書應分別記
載犯罪事實及理由，而事實一欄，為判斷其適用法令當否之準據
，法院應將依職權認定與論罪科刑有關之事實，翔實記載，然後
於理由內逐一說明其憑以認定之證據，並使事實認定與理由說明
，互相適合，方為合法。倘若事實認定與理由說明，不相一致，
或事實或理由欄內之記載，前後齟齬，按諸刑事訴訟法第三百七
十九條第十四款後段規定，均屬判決理由矛盾，當然違背法令。
原判決事實欄所載上訴人與真實姓名年籍不詳之「陳枝財」，共
同基於偽造買賣契約書並持以行使之概括犯意聯絡，分別委由不
知情之成年人偽刻「劉建財」及「賴芳美」之印章蓋用為印文，
並偽造「劉建財」及「賴芳美」之署名等情一節，並未於理由欄
內說明此部分事實所憑之證據及認定之理由，顯有判決理由不備
之違法。抑且此部分並未經檢察官起訴，法院何以得予以審判，
原判決亦未予說明，同有理由不備之違誤。以上或為上訴意旨所
指摘，或為本院得依職權調查之事項，應認原判決此部分有撤銷
發回更審之原因。
據上論結，應依刑事訴訟法第三百九十七條、第四百零一條，判
決如主文。
中　　華　　民　　國　九十六　年　　五　　月　　四　　日
                      最高法院刑事第九庭
                          審判長法官  洪　清　江
                                法官  石　木　欽
                                法官  李　伯　道
                                法官  林　勤　純
                                法官  陳　晴　教
      本件正本證明與原本無異
                                      書  記  官
中　　華　　民　　國　九十六　年　　五　　月　 十八 　日
                                                      Ｑ
